【裁判字號】    90,易,576
【裁判日期】    900827
【裁判案由】    偽造文書
【裁判全文】
臺灣臺北地方法院刑事判決                            九十年度易字第五七六號
    公  訴  人  臺灣臺北地方法院檢察署檢察官
    被      告  甲○○
右列被告因偽造文書案件，經檢察官聲請簡易判決處刑（八十九年度偵字第一九一四
四號），由本院改依通常程序審理，本院判決如左：
    主  文
甲○○共同連續行使偽造特許證，足以生損害於公眾，處拘役伍拾日，如易科罰金以
參佰元折算壹日。扣案之職業登記證壹張沒收。
    事  實
一、甲○○係職業小客車駕駛人，因執業登記證逾期查驗而被吊銷，為免重新申請之
    煩瑣，竟循報紙分類廣告，與某不詳姓名之成年男子（年約四十餘歲）聯繫上，
    共同基於偽造、行使偽造執業登記證之犯意聯絡，於八十八年十月間，由甲○○
    以新台幣八千元之代價，並提供自己之照片及身分證件，委由該男子於八十八年
    十月十六日在某不詳地點，偽造證號二一○三七一號執業登記證一張後，旋於當
    日在台北市○○區○○街與延平北路口交付甲○○，甲○○收受後，即將該偽造
    之執業登記證擺放於其所駕駛Ｂ六－一六三號營業小客車上，連續在台北市區等
    地營業載客使用。嗣於八十九年九月二十二日凌晨三時許，當甲○○駕駛該營業
    小客車途經台北市○○○路、德惠街口時，為警臨檢查獲，並扣得其所有之偽造
    執業登記證一張。
二、案經台北市政府警察局中山分局報請台灣台北地方院檢察署檢察官偵查起訴。
    理  由
一、右開事實，業據被告甲○○於本院審理中坦承不諱，復有扣案偽造之執業登記證
    一張為憑。事證明確，其犯行堪以認定。
二、查小客車之執業登記證，係警察機關依據道路交通管理處罰條例第三十七條第六
    項規定所訂定之「營業小客車駕駛人職業登記管理辦法」所核發特許汽車駕駛人
    執行計程車營業駕駛業務之證書，屬特許證之一種，被告偽造營業登記證，並持
    之加以行使，自足使大眾誤信其已依規定向警察機關辦理執業登記，並損害於警
    察機關對於職業駕駛人管理之正確性。被告所為，係犯刑法第二百十六條、第二
    百十二條之行使偽造特種文書罪。偽造特許證之行為為行使行為所吸收，不另論
    罰。被告與該不詳姓名之成年男子，有犯意聯絡及行為分擔，為共同正犯。其先
    後多次行使該偽造之執業登記證之行為，時間緊接，觸犯構成要件相同之罪名，
    顯係基於概括之犯意反覆為之，為連續犯，應以一罪論，並加重其刑。爰審酌其
    品行、犯罪之動機、目的、手段、所生大眾之誤認及警察機關對於營業小客車職
    業駕駛人管理之危害，及犯罪後之態度等一切情狀，茲量處如主文所示之刑，並
    諭知易科罰金之折算標準。被告犯罪時間雖係於九十年一月十二日刑法第四十一
    條修正生效施行之前，但刑法第四十一條修正何種犯罪得易科罰金之規定（由犯
    三年以下有期徒刑之罪得易科罰金，修正為犯五年以下有期徒刑之罪得易科罰金
    ），僅係刑罰執行方法之變更，並非科處犯罪行為人刑罰之刑罰法令之變更，與
    罰金罰鍰提高標準條例之修正，將因而產生刑罰法令法定刑之變更，不可一概而
    論，故並無新舊法比較問題，附此敘明。扣案之執業登記證一張，係供犯罪所用
    之物，且屬被告所有，此經其供陳在卷，併予宣告沒收。
三、公訴人雖認被告委託之該不詳姓名成年男子所偽造之執業登記證「執業情形及異
    動紀錄」欄內虛偽登載「８８．１０．１６隆祥」字樣，並偽造「北市警局」印
    文，另犯刑法第二百十六條、第二百十七條第一項、第二百二十條之罪。經查，
    該「北市警局」之記載，雖以印文方式為之，但就其形式觀察，並無印文之外觀
    （印章、印文通常具外圍封口），於實際上，僅因其具有使用上之一致性，為方
    便書寫及節省文字所佔據之空間，基於便利性之考量，而事先刻以戳章而為蓋用
    ，為手工書寫文字之代替而已，並非法律意義上之印章或印文。又就該「８８．
    １０．１６隆祥北市警局」全文之解讀，固係表示該執業登記證係「台北市政府
    警察局於八十八年十月十六日所核發」，但並非謂任何物品上之文字足以表示一
    定之用意之證明者，即均係刑法第二百二十條之準文書，尚須就該文書之整體內
    容是否具獨立用意之證明之特徵而為認定，苟其並不具獨立用意文書之特徵，而
    僅係某文書之必備登載，而附屬於某文書，成為該文書內容之一部分，即無從自
    原母體文書抽離而另論以準文書；本件偽造之執業登記證「執業情形異動紀錄」
    欄內苟無上開內容之記載，則無可亂真，其僅係該執業登記上之必備登載事項甚
    明，而附屬於該執業登記證，不具文書獨立用意之特徵，顯非法律意義上之準文
    書；另就被告之主觀犯意而言，其係以新台幣八千元委託他人製作該偽造之執業
    登記證，而後持以行使，就犯罪行為之客觀性而言，所偽造、行使者均係該執業
    登記證特種文書，踰乎此，論以行使偽造準文書，顯超出被告行為時之預期結果
    ，公訴人執著於概念法學，將刑法第二百二十條準文書之概念無限上綱，其不當
    甚明，但此不當已經檢察官當庭更正，茲不另為無罪之宣告。
據上論斷，應依刑事訴訟法第四百五十二條、二百九十九條第一項前段，刑法第二十
八條、第二百十六條、第二百十二條、第五十六條、第四十一條第一項、第三十八條
第一項第二款，罰金罰鍰提高標準條例第一條前段、第二條，判決如主文。
本案經檢察官林淑玲到庭執行職務
中    華    民    國      九十        年      八      月    二十七    日
                                      臺灣臺北地方法院刑事第四庭
                                          法  官  侯水深
右正本證明與原本無異。
如不服本判決，應於判決送達後十日內向本院提出上訴狀(應抄附繕本)。告訴人或被
害人如對於本判決不服者，應具備理由請求檢察官上訴，其上訴期間之計算係以檢察
官收受判決正本之日期為準。
                                          書記官  陳彥蕖
中    華    民    國      九十        年      八      月    二十七    日
刑法第二百十六條
行使第二百十條至第二百十五條之文書者，依偽造、變造文書或登載不實事項或使登
載不實事項之規定處斷。
刑法第二百十二條
偽造、變造護照、旅券、免許證、特許證及關於品行、能力、服務或其他相類之證書
、介紹書，足以生損害於公眾或他人者，處一年以下有期徒刑、拘役或三百元以下罰
金。


司法院資訊處製作；財團法人民間司法改革基金會備份。
